【裁判字號】    95,訴,718
【裁判日期】    970215
【裁判案由】    偽造有價證券等
【裁判全文】
臺灣桃園地方法院刑事判決               95年度訴字第718號
公  訴  人  臺灣桃園地方法院檢察署檢察官
被      告  甲○○
選任辯護人  呂福元律師
上列被告因偽造有價證券等案件，經檢察官提起公訴（95年度偵
字第1980號），本院判決如下︰
    主  文
甲○○連續行使偽造特種文書，足以生損害於公眾及他人，處有
期徒刑拾月，減為有期徒刑伍月，如附表一、附表四所示之物均
沒收。又行使偽造私文書，足以生損害於公眾及他人，處有期徒
刑壹年陸月，減為有期徒刑玖月，如附表二編號一、附表三所示
之物均沒收。應執行有期徒刑壹年貳月，如附表一、附表二編號
一、附表三、附表四所示之物均沒收。
    事  實
一、甲○○原名羅仕波，前因冒用公務員服飾徽章及以自稱警官
    之方式詐欺取財等犯行，於民國69年間因妨害秩序案件，經
    本院以69年度易字第730 號刑事判決判處罰金銀元1,800 元
    即新台幣5,400 元確定；再於71年間因詐欺案件，經本院以
    71年度訴字第453 號刑事判決判處有期徒刑1 年3 月確定；
    又於74年間因妨害秩序案件，經台灣新竹地方法院以74年度
    訴字第87號刑事判決判處有期徒刑6 月確定；復於81年間因
    妨害秩序案件，經經台灣新竹地方法院以81年度易字第1970
    號刑事判決判處罰金銀元4,000 元即新台幣1 萬2,000 元確
    定，並均執行完畢。又於83年間因妨害公務案件，經台灣台
    中地方法院以83年度易字第2614號刑事判決判處有期徒刑6
    月確定，於83年6 月24日易科罰金執行完畢。再於92年間持
    有警察配件、冒用公務員服飾徽章及自稱警官詐欺，因妨害
    秩序、詐欺、偽造文書等罪，經台灣高等法院以91年度上訴
    字第2584號判處有期徒刑2 年確定（均不構成累犯），詎仍
    不知悔改，基於行使偽造私文書、行使偽造特種文書及公然
    冒用公務員服飾、官銜之概括犯意，為如下之行為：
（一）於92年6 月間某日，利用位於新竹縣竹北市縣政府旁某印
      刷廠內不知情之員工，印製偽造如附表一編號一所示代表
      甲○○係台灣高速鐵路股份有限公司（下稱台灣高速鐵路
      公司）承包商「互助營造」之顧問而具進出台灣高速鐵路
      公司相關工地資格，屬特種文書性質之「台灣高鐵識別證
      」2 張，嗣並於其中1 張識別證之正面蓋用如後所述之偽
      造「台灣高鐵殷琪董事長」印文1 枚；又於93年年初前某
      時，利用桃園縣中壢市○○路某印刷廠內不知情之員工，
      印製偽造分別代表甲○○係任職總統府之警官，及表示甲
      ○○係台灣高速鐵路公司承包商「互動營造」之採購經理
      ，而其所駕之6869-HG 號汽車具進出台灣高速鐵路公司工
      地資格，而均屬特種文書性質之如附表一編號二、三所示
      「總統府警官隊」識別證2 張、如附表一編號四所示「台
      灣高鐵出入證」1 張；再於93年8 月間某日，利用位於桃
      園縣中壢市○○○街6 號20樓之8 住處附近某不知情之刻
      印店店員，刻製如附表二編號二所示之「台灣高鐵」之條
      戳1 個，及偽刻如附表二編號一所示未扣案之「台灣高鐵
      殷琪董事長」印章1 顆，嗣並於偽刻前開印章之2 、3 日
      後，在桃園縣中壢市○○○街6 號20樓之8 住處非意圖供
      行使之用，而持前開偽刻之「台灣高鐵殷琪董事長」印章
      蓋用於空白之華南商業銀行中壢分行支票上，偽造以「台
      灣高鐵殷琪董事長」為發票人，用以證明台灣高速鐵路公
      司指示華南商業銀行中壢分行代為兌付如票面所示金額與
      執票人之意思表示，具私文書性質之如附表三編號一、二
      所示之支票2 張；復於94年6 月，在前開桃園縣中壢市○
      ○○街6 號20樓之8 住處，於如附表三編號三所示之薪資
      袋上簽寫甲○○之姓名，並書寫「台灣高鐵採購經理」及
      金額數目等字樣，再並持前開刻製之「台灣高鐵」條戳蓋
      用於前開薪資袋上，製作台灣高速鐵路公司核發如薪資袋
      上所示金額之薪資予任職該公司之甲○○等意思表示之私
      文書，各足以生損害於他人或兼及公眾。
（二）甲○○於90年間赴桃園縣中壢市某護膚店消費，結識該店
      店長蕭文明（代號「阿國」），並向蕭文明自稱姓名為「
      吳官明」，綽號「吳官」。嗣甲○○於93年6 月至9 月間
      ，多次前往蕭文明所任職之上開護膚店，並公然穿戴其前
      於91年5 月間某日，在桃園縣中壢市○○路國際戲院附近
      某處所購得之警察制服及警帽，暨配戴扣案其上貼有甲○
      ○穿戴警察制服及警帽照片之偽造「總統府警官隊」識別
      證而向蕭文明行使之，復向蕭文明自稱係官階3 線2 星之
      警官，任職總統府安全處處長，而冒用公務員服飾、徽章
      及官銜，足以生損害於公眾及他人。
（三）甲○○復於91年7 月間，透過蕭文明介紹而結識在台北縣
      三重市○○○街142 號開設民俗療法診所之A 男（警製代
      號00000000A） 及A 男之女B 女（警製代號00000000），
      甲○○並自稱為「吳官」，任職總統府警官隊，為總統府
      安全處處長。嗣甲○○於93年初，向A 男出示放置於皮夾
      內如附表一編號二所示之「總統府警官隊」識別證1 張而
      行使之，嗣並於93年3 月間某日起至94年9 月間某日止，
      多次於A 男所經營上開民俗療法診所之營業時間內，公然
      穿著其上掛有3 線2 星官階章、繡有「台北縣警察局」字
      樣臂章之警察制服至A 男上開民俗療法診所與A 男及B 女
      會面，並於胸前配掛如附表一編號三所示之「總統府警官
      隊」識別證1 張向A 男及B 女行使之，而冒用公務員服飾
      、徽章及官銜。復於此期間內，向A 男及B 女表示其另有
      投資SPA 事業，且在台灣高速鐵路公司之工程承包商任職
      ，該建設公司之董事長為其父親，並向A 男出示如附表一
      編號一所示之偽造「台灣高鐵」識別證而行使之。嗣甲○
      ○向B 女偽稱欲聘僱B 女至其所投資之SP A館工作，B 女
      信以為真，而於93年7 月間某日遷往甲○○位於桃園縣中
      壢市○○○街6 號20樓之8 之住處與甲○○同居，嗣於93
      年10月間因察覺有異而搬出上址，惟甲○○於此與B 女同
      居之期間內除仍多次穿著警官制服外出，並曾於93年10月
      間B 女尚居住於甲○○上開住處時，向A 男同時出示如附
      表三編號一、二所示偽造支票2 張之私文書而行使之，向
      A 男稱此為其向台灣高速鐵路公司收取之鉅額貸款，藉以
      炫耀其擁有雄厚之財力，而各足以生損害於他人或兼及公
      眾。
（四）甲○○又於93年4 月間某日，在台北縣三重市某卡拉OK店
      內，透過鄭章吉結識陳國基。甲○○並向陳國基自稱姓名
      為「吳官明」，任職總統府警官隊，為階級3 線2 星之隊
      長、督察，並出示扣案其上貼有甲○○身著警察制服並配
      戴警察階級章照片之偽造「總統府警官隊」識別證與陳國
      基觀看，嗣並向陳國基出示扣案之偽造「台灣高鐵」識別
      證而行使之，而各足以生損害於他人或兼及公眾。又甲○
      ○再於93年9 月間某日，公然穿著配掛3 線2 星官階章之
      警察制服前往台北市濱江市場某處咖啡廳，而冒用公務員
      服飾、徽章及官銜，並為陳國基所目睹。
（五）甲○○再於93年10月間某日，在吳旻泰任職位於桃園縣中
      壢市○○路270 號之「TPHONE通訊行」內，持扣案其上貼
      有甲○○穿戴警察制服及警帽相片之偽造「總統府警官隊
      」識別證，向初識之吳旻泰表明其曾任職員警而行使之，
      而足以生損害於公眾及他人。
（六）甲○○復於94年年初某日，透過陳國基結識鄭百峰。甲○
      ○並對鄭百峰自稱係任職總統府督察長，並出示扣案其上
      貼有甲○○身著警察制服照片之偽造「總統府警官隊」識
      別證予鄭百峰觀看而行使之，足以生損害於公眾及他人。
      嗣甲○○並於94年3 月某日起至同年7 、8 月間某日止，
      前後10次公然穿戴警察制服及警帽至台北市與鄭百峰會面
      ，而冒用公務員服飾、官銜，並向鄭百峰出示警察灰色制
      服，及其前於不詳時間、地點所取得如附表四編號一所示
      足以表彰持用人具刑事警察身分而具特種文書性質之偽造
      刑事警察警徽，足以生損害於公眾及他人。
嗣經A 女之父發覺甲○○其身分可疑，向警方檢舉，經警方持搜
索票至其位於桃園縣中壢市○○○街6 號20樓之8 住處搜索，查
獲並扣得如附表一、附表三及附表四所示之物，始悉上情。
二、案經基隆市警察局第四分局報告台灣桃園地方法院檢察署檢
    察官偵查起訴。
    理  由
甲、證據能力部分
一、按被告以外之人於審判外之言詞或書面陳述，除法律有規定
    者外，不得作為證據。又被告以外之人於偵查中向檢察官所
    為之陳述，除顯有不可信之情況者外，得為證據。而被告以
    外之人於檢察事務官、司法警察官或司法警察調查中所為之
    陳述，與審判中不符時，其先前之陳述具有較可信之特別情
    況，且為證明犯罪事實存否所必要者，得為證據。另被告以
    外之人於審判外之陳述，經當事人於審判程序同意作為證據
    ，法院審酌該言詞陳述或書面陳述作成時之情況，認為適當
    者，亦得為證據，刑事訴訟法第159 條第1項 、第159 條之
    1 第2 項、第159 條之2 分別定有明文。按被告以外之人於
    審判外之陳述雖不符刑事訴訟法第159 條之1 至之4 等4 條
    之規定，而經當事人於審判程序同意作為證據，法院審酌該
    言詞陳述或書面陳述作成時之情況，認為適當者，亦得為證
    據，同法第159 條之5 第1 項亦有明定。其立法意旨在於傳
    聞證據未經當事人之反對詰問予以核實，原則上先予排除。
    惟若當事人已放棄反對詰問權，於審判程序中表明同意該等
    傳聞證據可作為證據，基於尊重當事人對傳聞證據之處分權
    ，及證據資料愈豐富，愈有助於真實發見之理念，且強化言
    詞辯論主義，使訴訟程序得以順暢進行，上開傳聞證據亦均
    認具證據能力。查本件證人A 女、A 女之父、魏翠琪分別於
    警詢中；證人蕭文明、陳國基、鄭百峰、吳旻泰、邱鴻分別
    於警詢及偵查中所為之證述，其性質雖均屬傳聞證據，惟被
    告及其選任辯護人就上開證述，在本院準備程序中經提示並
    告以要旨，對證據能力一節均表示無意見，且未於本案言詞
    辯論終結前聲明異議，本院審酌上開證人於警詢中之陳述，
    係於距案發時刻較為接近之時點，就其親身經歷之事實所為
    ，且無人情施壓或干擾；於偵查中亦係經檢察官告知具結之
    義務及偽證之處罰後具結而陳述其親身經歷之事實，另均核
    無違法取證之情事，依上開證述作成當時之情況，並無不適
    當之情形，因認均得為證據。
乙、認定犯罪事實之依據及理由
一、上揭犯罪事實，業據被告甲○○於本院審理中坦承不諱，核
    與證人B 女、B 女之父A 男於警詢及本院審理中；證人蕭文
    明、陳國基、鄭百峰、吳旻泰分別於警詢及檢察官訊問時證
    述情節相符，復有證人即台灣高速鐵路股份有限公司法務室
    副理魏翠琪於警詢中、專員邱鴻於檢察官訊問時分別證述甚
    詳。此外，並有如附表一、附表三編號二及附表四所示之物
    扣案可稽，足認被告甲○○前揭任意性自白與事實相符，應
    堪採信。另查：
（一）至被告雖於警詢中供稱，扣案如附表一編號二、三所示「
      總統府警官隊」識別證係其於93年7 、8 月間，託由桃園
      縣中壢市○○路某印刷廠所製作，惟查，證人A 男於本院
      審理中證稱：「被告第一次拿識別證給我看，是在被告於
      93年3 月間穿著警察制服之前約2 、3 個月。被告是在與
      我談天喝茶時，從皮夾裡拿出如附表一編號二所示寫有『
      顧問』字樣的總統府警官隊識別證。93年3 月之後，被告
      穿著警察制服來找我時，都在胸前配掛如附表一編號三所
      示的總統府警官隊識別證。」等語明確，是如附表一編號
      二、三所示之「總統府警官隊」識別證2 張，顯均係於93
      年年初前某時即已偽造完成，是被告前開所供偽造時間，
      顯有違誤。
（二）又被告固於93年8 月間某日，偽造如附表三編號一、二所
      示之支票2 張，嗣並於93年10月間向A 男出示該2 張支票
      ，惟被告辯稱：「我製作偽造的支票只是用來炫耀，並不
      是要拿出去行使，偽造完之後，我就把偽造的支票正本撕
      掉，只留下影本。」等語。經查：證人A 男於本院審理中
      證稱：「甲○○有時候到我店裡面會在皮夾放20、30萬的
      現金，或在皮夾裡面放支票，並說支票是收回來的貨款。
      甲○○在93年10月間，在我店裡面喝茶，給我看他所謂剛
      收到貨款的支票，是台灣高鐵公司殷琪的支票。我看過2
      張，甲○○是1 次拿2 張給我看，一張面額5 百多萬元，
      一張7 百多萬元，就是如附表所示之支票2 張。甲○○拿
      這2 張支票給我看，從來沒有開口說他要調錢，他只是在
      朋友談天的時候拿出來給我看而已，只是要誇耀自己的財
      力，因為他說貨款要交回公司，他只是給我看一下而已。
      」等語明確，所證情節核與證人B 女於本院審理中證稱：
      「我看過被告拿給我父親看過1 張高鐵的支票，金額很大
      ，好像是7 、8 百萬元。他拿高鐵的支票給我父親看的目
      的是為了炫耀。」等語，互核相符。是被告於93年10月間
      出示扣案如附表三編號一、二所示支票2 張時，係向A 男
      陳稱該支票所示貨款係屬其所任職之台灣高鐵承包商所有
      ，被告僅係代收貨款，事後並需將支票繳回台灣高速鐵路
      公司，而未曾表示扣案支票2 張為被告所有，或欲以該支
      票2 張作為向A 男借款之擔保，被告向A 男出示扣案如附
      表三編號一、二所示支票2 張之行為，實僅在誇耀其任職
      台灣高鐵之承包商並負責替公司收取鉅額款項一節，應堪
      認定，是無從驟認被告有何以票據本身通常之價值、意義
      或經濟目的，行使該偽造支票2 張之票據上權利之意思，
      而具行使有價證券之意圖。又本院揆諸全卷事證，並無任
      何如附表三編號一、二所示支票之提示付款之紀錄，是被
      告所辯其偽造該支票2 張，其目的僅供炫耀，而非意圖供
      作為有價證券之用而行使等語，應堪信為真，檢察官認被
      告係意圖供行使之用而偽造屬有價證券性質之如附表三編
      號一、二所示支票2 張一節，容有誤會。
（三）又證人吳旻泰雖於94年10月25日警詢中一度證稱，其結識
      甲○○並在「TPHONE通訊行」內目睹甲○○出示偽造「總
      統府警官隊」識別證之日期為「93年6 月左右」云云，惟
      查吳旻泰嗣於檢察官訊問時證稱其與甲○○係「（甲○○
      ）去我們通訊行買手機認識的，93年底認識。」，且查吳
      旻泰於94年10月25日警詢時亦證稱「大約1 年前認識時，
      ... （甲○○）拿出紅色警察人員服務證給我看。」，是
      以證人吳旻泰警詢日期往前推算，則吳旻泰結識甲○○之
      日期應為93年10月間，而與吳旻泰於檢察官訊問時所稱之
      93年年底，較為相符，是堪認吳旻泰初識甲○○並目睹甲
      ○○初識偽造「總統府警官隊」識別證之時間，應為93年
      10月間某日，證人吳旻泰前稱之93年6 月，其日期應係誤
      記所致。
（四）綜上所述，本件事證明確，被告犯行洵堪認定，應予依法
      論罪科刑。
二、查被告行為後，刑法及刑法施行法部分條文業經修正公布，
    並均於95年7 月1 日施行。修正後刑法第2 條第1 項之規定
    ，係規範行為後法律變更所生新舊法律比較適用之準據法，
    於修正後刑法施行後，應適用修正後刑法第2 條第1 項規定
    之「從舊從輕」之原則為比較；修正後刑法第2 條第2 項，
    則為同條第1 項之特別規定，於修正後刑法施行後，關於非
    拘束人身自由之保安處分，應依修正後刑法第2 條第2 項之
    規定，適用裁判時之法律。又修正後刑法第35條，乃刑之重
    輕之法定次序與標準，應適用裁判時之修正後刑法第35條之
    規定。修正後刑法第2 條第1 項係採「從舊從輕」原則，適
    用最有利於行為人之法律。既曰法律，自較刑之範圍為廣；
    除法律有特別規定者（如修正後刑法第2 條第2 項非拘束人
    身自由之保安處分適用裁判時法，修正後刑法施行法第9 條
    之3 規定之情形），應依其規定；或事關執行之緩刑之宣告
    ，或犯罪在刑法修正施行前，自首在刑法施行後之自首部分
    ，或程序之規定（程序從新，如刑法第40條沒收宣告之程序
    規定），應適用裁判時之修正後刑法之規定外；依修正後刑
    法第2 條第1 項比較時，應就「罪、刑」有關之共犯、未遂
    犯、連續犯、牽連犯、結合犯以及累犯加重、自首減輕暨其
    他法定加減原因（如身分加減）與加減例等一切情形，綜其
    全部之結果而為比較後，予以整體適用，不能割裂而分別適
    用有利益之條文。關於易科罰金之折算標準、易服勞役之折
    算標準及期限、罰金與死刑是否併予執行、多數有期徒刑定
    應執行之刑時之最高刑期之限制等之修正，事涉行為人易刑
    折算標準金額之多寡與期限之長短及定執行刑時能否就罰金
    刑併予執行或有期徒刑定應執行之刑時最高度之限制，亦均
    屬依修正後刑法第二條第一項所應比較適用法律之範圍。拘
    束人身自由之保安處分，並非屬修正後刑法第2 條第2 項規
    定應適用裁判時法之範圍，除有特別規定者外，亦屬應依修
    正後刑法第2 條第1 項比較適用之法律；從刑附屬於主刑，
    除法律有特別規定者外，依主刑所適用之法律（以上參考最
    高法院95年5 月23日刑事庭第8 次會議決議及最高法院24年
    上字第4634號、24年上字第5292號、27年上字第2615號判例
    ）。茲首就與本案有關且於為刑之宣告前須先行及連帶確定
    應如何適用之法律修正情形列述如下：
（一）與罪、刑有關且須依修正後刑法第2 條第1 項規定為利、
      弊之比較以定如何適用之法律變更部分：
   1、修正前刑法第33條第5 款規定「罰金：（銀元）一元以上
      。」，復依罰金罰鍰提高標準條例第1 條前段規定提高為
      10倍，折算新台幣為30元；修正後刑法第33條第5 款規定
      「罰金：新台幣一千元以上，以百元計算之。」，現行刑
      法中有關於罰金刑之最低度刑之規定已有修正，自屬法律
      變更。
   2、修正前刑法第56條規定「連續數行為而犯同一罪名者，以
      一罪論。但得加重其刑至二分之一。」，修正後已將該條
      刪除，亦採1 罪1 罰之原則。
   3、就罰金刑之加減例，修正前刑法第68條規定「拘役或罰金
      加減者，僅加減其最高度」，修正後刑法第67條則規定「
      有期徒刑或罰金加減者，其最高度及最低度同加減之」，
      並刪除第68條有關罰金刑加減之規定，進言之，經修正後
      ，罰金之最低度刑亦在加減之列。
   4、準此，經綜合適用修正前、後之罪、刑相關規定予以比較
      ，修正後之規定顯非較修正前之規定對被告有利，因之，
      依現行即修正後刑法第2 條第1 項前段規定，此部分自應
      整體適用修正前刑法之有關規定，合先敘明。
（二）毋須依修正後刑法第2 條第1 項規定為利、弊之比較以定
      如何適用之法律修正部分：
   1、有關罰金刑之幣別及其提高標準之準據亦經修正，修正前
      刑法分則各條文所定之罰金刑，其幣別原為「銀元」，又
      倘非屬72年6 月26日至94年1 月7 日間新增或修正之條文
      ，所定罰金數額並依罰金罰鍰提高標準條例第1 條前段規
      定提高為10倍，而依95年6 月14日修正公布、同年7 月1
      日施行之中華民國刑法施行法第1 條之1 規定：「中華民
      國九十四年一月七日刑法修正施行後，刑法分則編所定罰
      金之貨幣單位為新台幣。九十四年一月七日刑法修正時，
      刑法分則編未修正之條文定有罰金者，自九十四年一月七
      日刑法修正施行後，就其所定數額提高為三十倍。但七十
      二年六月二十六日至九十四年一月七日新增或修正之條文
      ，就其所定數額提高為三倍。」。因修正前、後有關罰金
      刑部分之處罰輕重相同，並未影響國家刑罰權之範圍，僅
      屬法律之修正而非屬法律有變更。
   2、修正前刑法第55條規定「一行為而觸犯數罪名，從一重處
      斷」，此即學理上所稱之「想像競合犯」，雖經修正為「
      一行為而觸犯數罪名者，從一重處斷。但不得科以較輕罪
      名所定最最輕本刑以下之刑」，惟此最低度刑科刑之限制
      核屬法理之明文化，並非修正後刑法第2 條第1 項所稱之
      「法律變更」，固毋須依該條項規定為新、舊法之比較，
      然此係涉及處斷上「罪數」之事項，為與罪、刑有關之規
      定而具有適用上之「依附及相互關聯」之特性定，故與其
      他罪、刑之規定應整體適用修正前之法律。
   3、刑法第38條有關沒收之規定亦經修正，惟沒收為從刑，如
      前述，從刑附屬於主刑，除法律有特別規定者外，依主刑
      所適用之法律，本件主刑部分即宣告刑所據以決定之罪、
      刑法律既適用修正前之舊法，沒收部分自應從之。
三、核被告所為，係犯刑法第159 條公然冒用公務員服飾、徽章
    及官銜罪、第216 條、第212 條行使偽造特種文書罪、第21
    6 條、第210 條行使偽造私文書罪。被告偽造印章、印文為
    偽造私文書之階段行為；偽造私文書之低度行為復為行使偽
    造私文書之高度行為所吸收，均不另論罪。被告偽造特種文
    書之低度行為，為行使偽造特種文書之高度行為所吸收，亦
    不另論罪。至起訴書雖認被告偽造如附表三編號一、二所示
    支票2 張，係犯刑法第201 條第1 項偽造有價證券罪，惟本
    件被告偽造上開支票2 張之始並非意圖將之作為有價證券之
    用而行使其票據上之權利，此業經本院認定如上，公訴人此
    部分所認，尚有誤會，惟起訴之基本事實相同，爰依法變更
    起訴法條而為審理。被告利用不知情之印刷廠及刻印店，偽
    造如附表一所示證件及如附表二所示印章，為間接正犯。被
    告所犯多次行使偽造特種文書罪及冒用公務員服飾、官銜及
    徽章罪，時間密接、手段相同，所犯係構成要件相同之罪，
    顯係基於概括犯意反覆為之，為連續犯，應依修正前刑法第
    56條之規定論以一罪，並加重其刑。又起訴書雖未載明被告
    偽造如附表三編號三所示薪資袋1 個之事實，惟此部分事實
    與起訴書所載之偽造具私文書性質之如附表三編號一、二所
    示支票2 張，具連續犯之裁判上一罪關係；又起訴書復未載
    明被告行使屬私文書性質之如附表三編號一、二所示支票2
    張之事實，惟此部分與起訴書所載之偽造前開支票2 張之犯
    行，具高低度行為之吸收關係；再者，起訴書亦未敘明事實
    欄一、（五）所示部分之犯行，惟此部分事實與起訴書所載
    之被告行使偽造警察識別證之特種文書罪犯行，具連續犯之
    裁判上一罪關係；末查，起訴書另未敘明被告行使具特種文
    書性質之偽造刑事警察徽章之事實，惟此部分與起訴書所載
    之行使偽造「台灣高鐵識別證」及「總統府警官隊識別證」
    之特種文書之犯行，具連續犯之裁判上一罪關係，是本院均
    應併予審究。又被告於穿著配掛員警3 線2 星官階章之警察
    制服，並自稱為警官而冒用公務員服飾、官銜及徽章之際，
    並同時出示扣案「總統府警官隊識別證」，係以一行為觸犯
    冒用公務員服飾、官銜及徽章罪與行使偽造特種文書罪2 罪
    ，屬想像競合犯，應依修正刑法第55條之規定，從一重論以
    行使偽造特種文書罪。被告所犯連續行使偽造特種文書罪，
    與所犯行使偽造私文書罪間，犯意個別、行為亦殊，應予分
    論併罰。爰審酌被告前已多次因冒用警察服飾、徽章及官銜
    及行使偽造警察證件之犯行，屢遭判決、執行，此有台灣高
    等法院被告前案紀錄表1 份在卷足參，仍不思悛悔而再犯
    本件犯行，犯罪時間並長達數年，惡性甚鉅，惟事後尚能坦
    承犯行，公訴人求刑5 年猶屬過重等一切情狀，量處如主文
    所示之刑。末按，中華民國九十六年罪犯減刑條例業於96年
    7 月16日施行，查本件被告上開犯行均係在96年4 月24日前
    所犯，且核無該條例所定不得減刑之事由，爰依中華民國九
    十六年罪犯減刑條例第2 條第1 項第3 款，各減其刑期2分
    之1 ，並就減得之刑定其應執行之刑。未扣案之如附表二編
    號一所示印章1 顆，為偽造之印章，應依刑法第219 條宣告
    沒收；扣如案附表一、附表三、附表四之物，係被告所有供
    犯本件犯罪所用之物，業據被告供承在卷，爰依刑法第38條
    第2 項之規定宣告沒收。扣案如附表一所示偽造「台灣高鐵
    識別證」正面之「台灣高鐵殷琪董事長」印文1 枚、附表三
    編號一、二所示偽造支票上之「台灣高鐵殷琪董事長」印文
    共2 枚，業已附著於所偽造之識別證及支票上，而該識別證
    及支票既均經宣告沒收，則附著於其上之前開印文，即不另
    予宣告沒收，附此敘明。
四、公訴意旨另略以：被告於事實欄一、（一）中，除前揭經本
    院論罪科刑之偽造如附表一編號一所示「台灣高鐵」識別證
    2 張外，被告該次尚另同時偽造未扣案之「台灣高鐵」識別
    證1 張。另再於93年7 、8 月間，在桃園縣中壢市○○路某
    印刷廠偽造刑事警察徽章1 個，因認此部分亦涉犯刑法第21
    6 條、第212 條偽造特種文書罪嫌。另並於93年8 月間某日
    ，利用位於桃園縣中壢市○○○街6 號20樓之8 住處附近某
    不知情之刻印店店員，偽刻如附表二編號二所示之「台灣高
    鐵」印章各1 顆，因認此部分亦涉犯刑法第217 條第1 項偽
    造印章罪嫌；又於事實欄一、（二）中，除前揭經本院論罪
    科刑之部分外，被告前於92年8 、9 月間某日，即曾身著警
    官制服及警帽，並配戴總統府紅色識別證，前往台北縣三重
    市A 男住處，並自稱為「吳官」，官階3 線2 星，任職於總
    統府警官隊安全處處長，因認此部分亦涉犯刑法第216 條、
    第212 條行使偽造特種文書罪嫌及第159 條公然冒用公務員
    服飾、官銜及徽章罪嫌云云。經查：
（一）按犯罪事實應依證據認定之，無證據不得認定犯罪事實；
      又不能證明被告犯罪或其行為不罰者，應諭知無罪之判決
      ，刑事訴訟法第154 條第2 項、第301 條第1 項分別定有
      明文。
（二）被告於警詢中固供稱：「我於92年6 月間，請新竹縣竹北
      市縣政府旁某印刷廠幫我偽造『台灣高鐵』識別證，共計
      3 張。」等語在卷，惟查，本件除如附表一編號一所示之
      偽造「台灣高鐵」識別證2 張外，並無其他偽造之「台灣
      高鐵」識別證扣案，是除被告單一自白外，核無證據證明
      被告除偽造如附表一編號一所示之「台灣高鐵」識別證2
      張外，尚有何同時偽造其他「台灣高鐵」識別證之犯行。
      又公訴意旨固認被告於93年7 、8 月間，在桃園縣中壢市
      ○○路某印刷廠偽造如附表四編號一所示之刑事警察徽章
      1 個，惟查，被告於警詢中未曾供稱該刑事警察徽章來源
      ，至被告於檢察官內勤訊問時固曾供陳：「警察制服、徽
      章、識別證都是我作好玩的。」云云，惟亦未曾提及所稱
      偽造該徽章之時間、地點等細節，況被告於同日偵訊時復
      稱：「警察徽章我只是買來放在家裡。」等語，且另於本
      院準備程序中供稱：「警徽是我以前就有的，我沒有把它
      丟掉，警察來查獲的。」，是被告就扣案如附表五編號一
      所示之刑事警察徽章之來源，究係自行偽造或購買而得，
      前後供述不一，且本件核無其他積極證據足證該刑事警察
      徽章1 個確係被告自行或利用不知情之第三人偽造而成，
      是此部分尚無從證明被告犯罪。
（三）另按「刑法第217 條第1 項偽造印章、印文罪所謂之印章
      、印文，係指用以代表印章名義人人格之同一性，足以藉
      其認證該名義人本人意思表示之確實性者而言。」（最高
      法院90年度台上字第6332號判決意旨參照），查本件扣案
      之如附表二編號二所示「台灣高鐵」條戳1 個，其意僅在
      蓋用於文件上，以說明文件之表意人為何人，且僅以蓋用
      條戳之方式，以省卻重複書寫之繁費，易言之，該條戳所
      呈現之字句核屬表意人所表達意思之構成部分，即表意之
      客體，並非表意主體人格同一性之證明，是尚與刑法第21
      7 條第1 項偽造印章罪所稱之印章有件，公訴人認此部分
      涉犯偽造印章罪，尚有誤會。
（四）至蕭文明於檢察官訊問時固證稱：「我於92年8 、9 月在
      台北縣三重市A 男住處中看過被告自稱『吳官』，身著警
      官制服、帶警帽、配戴總統府紅色識別證，並自稱係3 線
      2 星階級任職於總統府警官隊安全處處長。」云云，惟查
      ，A 男係於91年7 月間透過蕭文明之介紹結識被告，於認
      識之初被告並未表明身分，遲至93年初始向A 男出示放置
      於皮夾內如附表一編號二所示之「總統府警官隊」識別證
      1 張，嗣並於93 年3月間某日起至94年9 月間某日止，多
      次於A 男所經營位於台北縣三重市○○○街142 號之民俗
      療法診所內，公然穿著掛有3 線2 星官階章之警察制服至
      A 男上開民俗療法診所與A 男及B 女會面，並於胸前配掛
      如附表一編號三所示之「總統府警官隊」識別證1 張向A
      男行使之，而冒用公務員服飾、徽章及官銜，業據A 男及
      B 女於警詢及本院審理中證述在卷，是前開民俗療法店既
      為A 男所經營，而B 女亦經常出入該處，則A 男及B 女就
      進出該店之顧客或友人暨渠等來店後之活動狀況，自應知
      之甚詳，且A 男及B 女復均就於93年年初之後始在上開民
      俗療法店中見被告出示警察證件並穿著警察制服一節，所
      證互核相符，其證述應堪信為真。是證人蕭文明所證曾於
      92年8 、9 月間，在A 男所經營之民俗療法店目睹被告穿
      著警察制服一節，應係時隔日久，記憶疏漏所致。是尚無
      從證明被告於92年8 、9 月間有何行使偽造特種文書及冒
      用公務員服飾、徽章及官銜之犯行。
（五）綜上，公訴意旨認被告除本件前經論罪科刑之部分外，尚
      涉犯前開罪嫌，洵屬無據，徵諸前揭法律規定，此部分均
      屬不能證明被告犯罪。惟公訴人認此部分如成立犯罪，與
      前開經認定成立之行使偽造特種文書、行使偽造私文書之
      罪，分別具連續犯及想像競合犯之裁判上一罪關係，爰亦
      不另為無罪之諭知，附此敘明。
據上論斷，應依刑事訴訟法第第299 條第1 項前段，修正後刑法
第2 條第1 項前段、第55條、第38條第1 項第2 款，刑法第159
條、第210 條、212 條、第216 條，修正前刑法第56條、第51條
第5 款，中華民國九十六年罪犯減刑條例第2 條第1 項第3 款、
第7 條，判決如主文。
本案經檢察官許曉微到庭執行職務。
中    華    民    國    97    年    2     月    15    日
                  刑事第十一庭審判長法  官 蔡榮澤
                                    法  官 魏于傑
                                    法  官 林蕙芳
以上正本證明與原本無異。
如不服本判決，應於判決送達後10日內向本院提出上訴狀（應附
繕本），其未敘述上訴理由者，應於上訴期間屆滿後20日內補提
理由書狀於本院，上訴於臺灣高等法院。
                              書記官  郭玉芬
中    華    民    國    97    年    2     月    15    日
附錄法條依據：
中華民國刑法第159條：
公然冒用公務員服飾、徽章或官銜者，處 5 百元以下罰金。
中華民國刑法第210條：
偽造、變造私文書，足以生損害於公眾或他人者，處 5 年以下有
期徒刑。
中華民國刑法第212條：
偽造、變造護照、旅券、免許證、特許證及關於品行、能力服務
或其他相類之證書、介紹書，足以生損害於公眾或他人者，處1
年以下有期徒刑、拘役或3 百元以下罰金。
中華民國刑法第216條：
行使第 210 條至第 215 條之文書者，依偽造、變造文書或登載
不實事項或使登載不實事項之規定處斷。
附表一：
┌──┬──────────┬──┬──────────┐
│編號│名稱                │數量│備註                │
├──┼──────────┼──┼──────────┤
│ 一 │台灣高鐵識別證      │2張 │1、其中1 張正面蓋有 │
│    │                    │    │「台灣高鐵殷琪董事長│
│    │                    │    │」印文1 枚。        │
│    │                    │    │2 、偵卷第59頁、第  │
│    │                    │    │60頁。              │
├──┼──────────┼──┼──────────┤
│ 二 │總統府警官隊識別證  │1張 │偵卷第88頁（正面載有│
│    │                    │    │「顧問」字樣）。    │
├──┼──────────┼──┼──────────┤
│ 三 │總統府警官隊識別證  │1張 │偵卷第88頁（背面載有│
│    │                    │    │「吳董」字樣）。    │
├──┼──────────┼──┼──────────┤
│ 四 │台灣高鐵出入證      │1張 │偵卷第61頁。        │
└──┴──────────┴──┴──────────┘
附表二：
┌──┬──────────┬──┬──────────┐
│編號│名稱                │數量│備註                │
├──┼──────────┼──┼──────────┤
│ 一 │「台灣高鐵殷琪董事長│1顆 │未扣案。            │
│    │」印章              │    │                    │
├──┼──────────┼──┼──────────┤
│ 二 │「台灣高鐵」條戳    │1個 │1、非屬刑法第217 條 │
│    │                    │    │   第1 項所稱之印章 │
│    │                    │    │   。               │
│    │                    │    │2、偵卷第62頁。     │
└──┴──────────┴──┴──────────┘
附表三：
┌──┬──────────┬──┬──────────┐
│編號│名稱                │數量│備註                │
├──┼──────────┼──┼──────────┤
│ 一 │華南商業銀行支票影本│1張 │1、其上蓋有偽造「台 │
│    │（發票日期：93年9月4│    │灣高鐵殷琪董事長」印│
│    │日、支票號碼：GC8751│    │文1 枚。            │
│    │53 7號、面額新台幣52│    │2、偵卷第62頁。     │
│    │0 萬元、付款銀行：華│    │                    │
│    │南商業銀行中壢分行）│    │                    │
├──┼──────────┼──┼──────────┤
│ 二 │華南商業銀行支票影本│1張 │1、其上蓋有偽造「台 │
│    │（發票日期：93年12月│    │灣高鐵殷琪董事長」印│
│    │30 日、支票號碼：GC8│    │文1 枚。            │
│    │751538號，面額新台幣│    │2、偵卷第63頁。     │
│    │730萬元、付款銀行： │    │                    │
│    │華南商業銀行中壢分行│    │                    │
│    │）                  │    │                    │
├──┼──────────┼──┼──────────┤
│ 三 │台灣高鐵薪資袋      │1個 │1、其上蓋有偽造「台 │
│    │                    │    │灣高鐵」印文1 枚。  │
│    │                    │    │2、偵卷第58頁。     │
└──┴──────────┴──┴──────────┘
附表四：
┌──┬──────────┬──┬──────────┐
│編號│名稱                │數量│備註                │
├──┼──────────┼──┼──────────┤
│ 十 │刑事警察徽章        │1枚 │                    │
├──┼──────────┼──┼──────────┤
│ 八 │警用長褲            │3件 │                    │
└──┴──────────┴──┴──────────┘


司法院資訊處製作；財團法人民間司法改革基金會備份。
